臺灣高等法院刑事判決
110年度上訴字第2494號
上  訴  人  
即  被  告  謝維元


            莊廷凱



上  一  人
選任辯護人  郭香吟律師
上列上訴人等因傷害等案件，不服臺灣新北地方法院109年度訴
字第1474號，中華民國110年3月23日第一審判決（起訴案號：臺
灣新北地方檢察署109年度少連偵字第560號），提起上訴，本院
判決如下：
    主  文
上訴駁回。
謝維元、莊廷凱均緩刑貳年。
    事  實
一、許展誠（本院另行駁回上訴確定）欲向游惟安催討債務，竟
    與周耀祖（本院另行駁回上訴確定）、劉冠賢（業經原審判
    刑確定）、謝維元、少年甲○○與乙○○（均民國93年9月生，
    真實姓名、年籍詳卷），共同基於剝奪他人行動自由之犯意
    聯絡，由周耀祖於109年10月27日凌晨4時許，在新北市○○區
    ○○路○段0號0樓之歌喉讚KTV向游惟安佯稱可提供便車搭乘，
    待游惟安上車後，許展誠與周耀祖隨即將游惟安夾在後座中
    間限制游惟安行動自由，並由許展誠毆打游惟安頭部後，將
    游惟安強押至臺北市萬華區之高絲旅館房間內討債，劉冠賢
    、謝維元、少年甲○○、乙○○則緊接前往該旅館，共同在旅館
    房間內禁止游惟安離去，而以此強暴手段剝奪游惟安行動自
    由。
二、許展誠於109年10月27日凌晨5時許，在前揭高絲旅館房內，
    因不滿游惟安對於債務之解釋及處理方式，另與劉冠賢（僅
    其知悉甲○○、乙○○為少年）、謝維元、少年甲○○、乙○○共同
    基於傷害之犯意聯絡，由劉冠賢持鋁棒，與許展誠、謝維元
    、少年甲○○、乙○○以徒手方式，共同毆打游惟安，致游惟安
    受有右側眼窩外側、鼻樑、右側上背部、左下外側胸壁、左
    側肘部及左側大腿挫傷等傷害，謝維元於毆打完游惟安後先
    行離去旅館。
三、許展誠又恫嚇游惟安需向親友籌款償還債務，否則會對其不
    利且不能離去，並毆打游惟安，逼使游惟安居中聯繫對外籌
    款，游惟安之姑姑游玉茹於電話中允諾籌措新臺幣（下同）
    60萬元予許展誠，許展誠則表示取得款項後將釋放游惟安。
    劉冠賢於同（27）日上午7時許先行離開旅館，許展誠於同
    （27）日中午12時許，以手機通知莊廷凱至前揭旅館房間後
    ，告知若取得款項，游惟安始可離去之計畫，莊廷凱則與許
    展誠承繼前揭妨害自由之犯意聯絡，依許展誠指示與少年甲
    ○○、乙○○於同（27）日下午3時5分許，至臺北市萬華區西寧
    南路62號好樂迪KTV前向游玉茹收取前揭協議款項，並由莊
    廷凱在場擔任把風之工作，然尚未得款即遭警方當場逮捕。
四、許展誠懷疑前往收款之莊廷凱遭警方逮捕，即於同（27）日
    下午將劉冠賢、謝維元召回，由劉冠賢駕駛車牌號碼000-00
    00號自用小客車搭載許展誠、周耀祖、謝維元將游惟安帶往
    某處地下室繼續看管，再由周耀祖至臺北市萬華區小北百貨
    購買空白本票，一行人再驅車轉往臺北市萬華區華中河濱公
    園，由許展誠在車內威脅游惟安簽立本票，致游惟安心生畏
    懼，遂簽立面額30萬元之本票共3張供許展誠收執。嗣於109
    年10月27日晚上10時許，許展誠、周耀祖、劉冠賢、謝維元
    在臺北市萬華區華中河濱公園籃球場旁車內，為警當場查獲
    逮捕，並扣得手機、球棒、本票等物，游惟安始因此獲釋。
五、案經游惟安訴由新北市政府警察局中和分局報請臺灣新北地
    方檢察署檢察官偵查起訴。
    理  由
一、證據能力：
　　本件認定事實所引用之卷證資料（包含人證、物證、書證，
    詳下述及者），並無證據證明係公務員違背法定程序所取得
    ，與本案亦有自然之關連性，公訴人、被告謝維元、莊廷凱
    及其辯護人於準備程序迄至本案言詞辯論終結，均不爭執該
    等卷證之證據能力，亦未曾提出關於證據能力之聲明異議，
    本院認引為證據為適當，是傳聞證據部分，依刑事訴訟法第
    159條之5之規定，物證部分，依同法第158條之4之反面規定
    ，下述認定事實所引用之證據方法均有證據能力。　
二、認定事實：
　　上開犯罪事實，業據被告謝維元、莊廷凱於偵查、原審及本
    院審理中均坦認無誤，核與證人即共犯少年甲○○、乙○○、告
    訴人游惟安於警詢與偵訊時、告訴人姑姑游玉茹於警詢時之
    證述相符，並有衛生福利部雙和醫院109年10月27日診斷證
    明書、告訴人傷勢照片、監視器錄影畫面翻拍照片、現場查
    獲照片及扣案物品照片、許展誠扣案手機擷取之照片、影片
    、通訊軟體Messenger對話紀錄截圖、高絲旅館漢口館之旅
    客登記卡、帳單明細表、小北百貨收銀明細表、小北百貨店
    內、外之監視器錄影畫面翻拍照片、警員109年12月18日職
    務報告在卷可查，且有附表所示扣案物為憑，足認被告2人
    前揭任意性自白與事實相符，堪以採信，是本案事證明確，
    被告2人各該犯行足堪認定，自均應依法論科。
三、論罪：
　㈠按以強暴之方法剝奪人之行動自由時，若無傷害之故意，而
    於實施強暴行為之過程中，致被害人受有傷害，乃實施強暴
    之當然結果，固不另論傷害罪。惟妨害自由罪，並非以傷人
    為當然之手段，若行為人另具有傷害故意，且發生傷害結果
    ，自應成立傷害罪名，如經合法告訴，即應負傷害罪責；又
    按刑法第302條之妨害自由罪，係妨害他人自由之概括規定
    ，故行為人具有一定目的，以非法方法剝奪人之行動自由者
    ，除法律別有處罰較重之規定(例如略誘及擄人勒贖等罪)，
    應適用各該規定處斷外，如以使人行無義務之事，或妨害人
    行使權利為目的，而其強暴脅迫復已達於剝奪人行動自由之
    程度，即祇成立本罪，不應再依同法第304條論處。此項使
    人行無義務之事，或妨害人行使權利之低度行為，應為非法
    剝奪人之行動自由之高度行為所吸收（最高法院94年度台上
    字第4781號、93年度台上字第3309號判決意旨參照）。
　㈡就事實欄一、三、四部分，被告謝維元與許展誠、周耀祖、
    劉冠賢及少年甲○○、乙○○共同禁止告訴人離去長達18小時以
    上，告訴人之行動自由被剝奪已持續相當之時間，而其等所
    為強暴、脅迫手段之目的均係在壓制告訴人意志，且於妨害
    自由狀態繼續中所為，已達剝奪告訴人行動自由之程度，依
    據前揭說明，自不應另論以強制罪；又被告莊廷凱於告訴人
    行動自由遭剝奪期間，加入並獲悉計畫，而與其他人共同前
    往取款，擔任把風之角色（事實欄三），自屬共同參與妨害
    自由犯行之一部，是核被告謝維元、莊廷凱就事實欄一、三
    、四部分之所為，均係犯刑法第302條第1項之剝奪他人行動
    自由罪。
　㈢就事實欄二部分，被告謝維元與許展誠、劉冠賢及少年甲○○
    、乙○○在高絲旅館房內，僅因不滿意告訴人對於債務之解釋
    及處理方式，即起意共同毆打告訴人，被告謝維元亦自承其
    當時有踩住及踹告訴人之行為（見本院卷第235頁筆錄），
    可見其等顯然有於非法剝奪告訴人行動自由之外，另生教訓
    告訴人之傷害犯意，該等傷害犯行，並非僅係妨害自由之手
    段，是核被告謝維元就事實欄二之所為，係犯刑法第277條
    第1項之傷害罪。被告謝維元與上開人等接續毆打告訴人之
    行為，時間緊接、手法相同，應認係基於同一犯意接續而為
    ，論以接續犯之一罪已足。
　㈣被告謝維元、莊廷凱就上開所犯之罪，均有以自己犯罪之意
    思，將其他人所為視為自己所為之犯意聯絡，且有具體行為
    分擔，自應論以共同正犯。
　㈤被告謝維元於剝奪告訴人行動自由之狀態繼續中，另有傷害
    犯行，所犯傷害行為與持續之妨害自由犯行具行為局部重疊
    性，應認係以一行為觸犯上開二罪，為想像競合犯，應依刑
    法第55條規定，從一重之傷害罪論處。
　㈥被告謝維元所犯最重之普通傷害罪，依法最低可判處罰金之
    刑，已難認定有何再予酌減之必要，且被告謝維元僅因許展
    誠與告訴人間之債務糾紛，便一同遂行上開非法行為，客觀
    上並無任何犯罪可憫恕或情輕法重之處，是本案自無援用刑
    法第59條之餘地。　　　　
四、上訴駁回之理由：
　㈠原審同此認定，以被告謝維元、莊廷凱罪證明確，適用刑法
    第302條第1項、第277條第1項、第28條、第55條等規定，審
    酌被告謝維元於旅館房間內共同毆打告訴人並參與妨害自由
    犯行，期間一度外出，又與劉冠賢返回繼續參與妨害自由犯
    行，然考量其於偵、審中均坦承犯行，其行為時剛滿18歲，
    無前科，目前就讀高中、家裡有退休父母親與爺爺奶奶之家
    庭生活狀況等一切情狀，量處有期徒刑3月，並諭知如易科
    罰金，以1千元折算1日；被告莊廷凱受許展誠指示，陪同少
    年甲○○、乙○○前往取款，擔任把風角色，而共同參與妨害自
    由，隨遭警方查獲，其參與剝奪告訴人自由之時間較短，參
    與程度最低，並審酌其於偵、審中均坦承犯行，其行為時剛
    滿18歲，無前科，高中畢業、在等當兵（現已服役完畢，在
    飲料店工作）、家裡有父親跟奶奶之家庭生活狀況等一切情
    狀，量處有期徒刑2月，並諭知相同之易科罰金折算標準；
    另就沒收部分說明：附表所示之手機，分別為被告莊廷凱、
    謝維元所有，供本案妨害自由所用之工具，依刑法第38條第
    2項前段規定，於其2人之主文項下分別宣告沒收。經核原審
    就罪刑及沒收之認事用法均無違誤，量刑亦稱妥適。
　㈡被告2人上訴均稱：承認犯行，現已與告訴人達成和解，且告
    訴人表示不再追究本案（見本院卷第57頁陳報狀），請求從
    輕量刑。然綜合審酌上述原審之量刑事由及其2人上訴所提
    出之和解事實，因原審已對其2人所犯從輕論處，難認上開
    宣告刑有何不當之處，是被告2人上訴均為無理由，均應予
    以駁回。
五、末查被告2人前均未曾因故意犯罪而受有期徒刑以上刑之宣
    告，有本院被告前案紀錄表在卷可查，此次其2人因年紀尚
    輕，一時衝動失慮而犯案，但於犯後均始終坦承犯行、表達
    悔意，現亦已與告訴人達成和解，均取得告訴人之諒解，應
    認被告2人經此偵、審教訓後，應知所警惕而無再犯之虞，
    本院認上開原審對其2人所宣告之刑，以暫不執行為當，爰
    分別諭知緩刑2年，以利自新。
據上論斷，應依刑事訴訟法第368條，刑法第74條第1項第1款，
判決如主文。
本案經檢察官林蔚宣提起公訴，檢察官陳慧玲到庭執行職務。
中　　華　　民　　國　　110 　年　　11　　月　　23　　日
                    刑事第八庭  審判長法　官　陳世宗
                                      法　官　林呈樵
                                      法　官　吳勇毅
以上正本證明與原本無異。
如不服本判決，應於收受送達後20日內向本院提出上訴書狀，其
未敘述上訴之理由者並得於提起上訴後20日內向本院補提理由書
（均須按他造當事人之人數附繕本）「切勿逕送上級法院」。
                                      書記官  許家慧
中　　華　　民　　國　　110 　年　　11　　月　　24　　日
附錄：本案論罪科刑法條全文
中華民國刑法第277條
傷害人之身體或健康者，處5年以下有期徒刑、拘役或50萬元以
下罰金。
犯前項之罪，因而致人於死者，處無期徒刑或7年以上有期徒刑
；致重傷者，處3年以上10年以下有期徒刑。
　
中華民國刑法第302條
私行拘禁或以其他非法方法，剝奪人之行動自由者，處5年以下
有期徒刑、拘役或9千元以下罰金。
因而致人於死者，處無期徒刑或7年以上有期徒刑；致重傷者，
處3年以上10年以下有期徒刑。
第1項之未遂犯罰之。

附表：
編號 扣案物 與本案關係 依據 1 手機1支（搭配門號0000-000-000號SIM卡1張）  原判決附表編號1 被告莊廷凱所有，供聯絡本案妨害自由犯行之工具。 ⒈新北市政府警察局中和分局扣押物品目錄表（偵卷第125頁）。 ⒉被告莊廷凱於原審審理中供述（原審卷第201頁）。 2 手機1支（搭配門號0000-000-000號SIM卡1張）  原判決附表編號8 被告謝維元所有，供聯絡本案妨害自由犯行之工具。 ⒈新北市政府警察局中和分局扣押物品目錄表（偵卷第137頁）。 ⒉被告謝維元於原審審理中供述（原審卷第201頁）。